---
title: "Inlämningsuppgift 2 grupp 19"
format: pdf
editor: visual
author: "Erik Borén"
---

## Uppgift 1

**a)** En positiv riktning innebär att tåget färdas från Lyon mot Paris. en negativ riktning innebär att tåget färdas från Paris mot Lyon.

**b)** En mer vertikallinje indikerar en högre hastighet. En horisontell linje indikerar att tåget står stilla.

**c)**

```{r}
library(readxl)
library(tidyr)
library(dplyr)
library(ggplot2)
library(hms)
```

```{r}
train_data = read_excel('train_data.xlsx', sheet = "turer")
station_data = read_excel('train_data.xlsx', sheet = "stationer")
train_data <-
  train_data %>%
  inner_join(station_data, by = "station")

train_data



```

**Här laddas tiderna in som datum vilket förklara varför det kommit med** det spelar dock ingen roll senare.

```{r}

train_data <-
  train_data %>%
  mutate( time2 = as.POSIXct(time, format="%H:%M:S")) 



```

```{r}
majortimebreaks <- data.frame(hourbreaks =seq(from = min(train_data$time)-as.difftime(1, units = "hours"), to = max(train_data$time) + as.difftime(1, units = "hours"), by = as.difftime(1, units = "hours")))

majortimebreaks <-
  majortimebreaks%>%
  mutate( hourlabels = strftime(hourbreaks, format="%H") )

majortimebreaks
```

```{r}


train_plott <- ggplot(train_data, aes(x=time2,
                                      y=pos,
                                      color = as.character(train_id)))+
  geom_path(size = 2) + 
  labs(title = "Tågtidtabell mellan Umeå Central och Örnsköldsviks Central", subtitle = "För ett antal utvalda turer vintern 2025", color = "Tågnummer", , caption = "https://www.norrtag.se/wp-content/uploads/2024/12/Tidtabell_Umea-Ovik-Sundsvall-Vinter-25.pdf", x = "") + 
  scale_y_continuous(name = "", breaks = station_data$pos, labels = station_data$station, guide = guide_axis(n.dodge = 2), minor_breaks = station_data$pos) +
  scale_x_time(breaks = majortimebreaks$hourbreaks, labels= majortimebreaks$hourlabels) +
  theme_bw()



train_plott
```

## Uppgift 2

```{r}
tempdata <- read.table("uppsala_tm_1722-2022.dat")
colnames(tempdata) <- c("År", "Månad", "Dag", "Temp", "Temp_korr", "Station")
dim(tempdata)
head(tempdata)
```

a\)

```{r}
medeltemp = mean(tempdata$Temp_korr)
medeltemp

```

Svar: 5,3 grader

b\)

```{r}
year_mean <-
  tempdata %>%
  select(År, Temp_korr) %>%
  group_by(År) %>%
  summarize( Medeltemp = mean(Temp_korr))

  year_mean
  
```

c\)

```{r}
year_mean <-
  year_mean %>%
  mutate(Temp_diff = Medeltemp - medeltemp)

year_mean
```

d\)

```{r}
year_mean <-
  year_mean %>%
  mutate( fill_color = ifelse(Temp_diff <= 0, "blue", "red"))

dplot <- ggplot(year_mean, aes(x=År
                               ))+
  geom_col(data=subset(year_mean, Temp_diff >= 0), aes(y = Medeltemp - medeltemp, fill= fill_color))+
  geom_col(data=subset(year_mean, Temp_diff < 0), aes(y = Medeltemp - medeltemp, fill= fill_color))+
  geom_smooth(aes(y=Medeltemp-medeltemp), se=FALSE, color = "black", method = "loess", formula = "y ~ x"  )+
  scale_fill_identity()+
  scale_y_continuous(breaks = c(-8:3) + medeltemp,  labels=(2:13))+
  scale_x_continuous(breaks = seq(from = 1700, to = 2022, by = 50), expand=c(0,0))+
  labs(title = "Rekonstruerad årsmedeltemperatur, Uppsala 1722-2022", x = NULL, y = NULL)+
  theme_minimal()
  
dplot
```

e\)

```{r}
  month_data<- tempdata %>%
  mutate(period = case_when(År >= 1993 ~ "1993-2022",
                            År < 1993 ~ "1722-1992")) %>%
  group_by(Månad, period) %>%
  summarize(medel = mean(Temp_korr))
  

month_data
```

```{r}
month_mean <- ggplot(month_data, aes(
  x = Månad,
  y = medel,
  fill = period
))+
  geom_col(position = "dodge2")+
  scale_x_continuous(breaks = c(1:12), labels = c("Januari", "Februari", "Mars", "Apri", "Maj", "Juni", "Juli", "Augusti", "September", "Oktober", "November", "December"))+
  
  labs(fill = NULL, title = "Månadsmedeltemperaturer", x = NULL, y = "Medeltemperatur (\u00B0C)" )+
  theme_minimal()+
  theme(axis.text.x = element_text(angle = -30, hjust = 0.5, vjust = 0.5))


month_mean
```

f\)

Enligt diagrammet ovan ser det ut som att det är de kallare månaderna där temperaturen ökat mest.
